【裁判字號】    98,交聲,3020
【裁判日期】    981130
【裁判案由】    聲明異議
【裁判全文】
臺灣高雄地方法院交通事件裁定       98年度交聲字第3020號
原處分機關  交通部公路總局高雄區監理所旗山監理站
異  議  人  甲○○
上列異議人即受處分人因違反道路交通管理處罰條例案件，對於
交通部公路總局高雄區監理所旗山監理站於民國98年11月3 日所
為之裁決處分（原處分案號：旗監違字第裁85-NJ0000000號）聲
明異議，本院裁定如下：
    主  文
異議駁回。
    理  由
一、按汽車駕駛人，行經有燈光號誌管制之交岔路口闖紅燈者，
    處新台幣（下同）1,800 元以上5,400 元以下罰鍰，並記違
    規點數3 點，道路交通管理處罰條例第53條第1 項、第63條
    第1 項第3 款分別定有明文。又該法所指之車輛，係指在道
    路上以原動機行駛之汽車（包括機器腳踏車）或以人力、獸
    力行駛之車輛，故機車亦在規範範圍內，同法第3 條第8 款
    亦有明文。末按違反道路交通管理處罰條例第53條第1 項之
    事件，於到案期限內繳納或到案聽候裁決者，機器腳踏車處
    1,800 元罰鍰，亦有違反道路交通管理事件統一裁罰基準及
    處理細則第2 條及違反道路交通管理事件統一裁罰基準表可
    參。
二、原處分意旨略以：本件異議人即受處分人甲○○駕駛車牌號
    碼XUD-299 號重型機車，於民國98年8月9 日凌晨4時4 分許
    ，行經高雄縣鳳山市○○路與384 巷口時，明知前方交岔路
    口燈光號誌管制為紅燈，仍闖越紅燈，經高雄縣政府警察局
    交通隊以受處分人違反道路交通管理處罰條例第53條第1 項
    規定，拍照後逕行掣單舉發，經原處分機關即交通部公路總
    局高雄區監理所旗山監理站於98年11月3 日以受處分人違反
    道路交通管理處罰條例第53條第1 項、第63條第1 項第3 款
    （漏載第3 款）、違反道路交通管理事件統一裁罰基準及處
    理細則第43條、第44條、第67條及違反道路交通管理事件統
    一裁罰基準表之規定為由，裁處罰鍰1,800 元，並記違規點
    數3 點，有高雄縣政府警察局舉發違反道路交通管理事件通
    知單（高縣警交字第NJ0000000 號）、交通部公路總局高雄
    區監理所旗山監理站違反道路交通管理事件裁決書（旗監違
    字第裁85-NJ0000000號）違規採證照片各1 紙等件在卷可稽
    。
三、聲明異議意旨略以：異議人違規時值莫拉克颱風襲台，因有
    事需返家處理，為避災而不慎闖越紅燈，其係為緊急避難而
    違規，且違規當時有確認路口無其他車輛經過，無造成危害
    之可能，綜上所述，爰請鈞院撤銷原處分。
四、經查：
（一）受處分人之受雇人於98年11月5 日代為收受上開裁決書後
      ，受處分人於同年月9 日向原處分機關聲明異議，有送達
      證書、聲明異議狀上交通部公路總局高雄區監理所旗山監
      理站收文章在卷可查，足認其聲明異議於接到裁決書之翌
      日起20日內提出，程序上應屬適法，合先敘明。
（二）異議人於上開時、地，駕駛車牌號碼XUD-299 重型機車行
      經有燈光號誌管制之交岔路口闖越紅燈之事實，有違規舉
      發照片1 紙在卷可稽，亦經異議人自陳在案，此部分事實
      堪可認定。
（三）按因避免自己或他人生命、身體、自由、名譽或財產之緊
      急危難而出於不得已之行為，不予處罰。但避難行為過當
      者，得減輕或免除其處罰，行政罰法第13條固有明文，然
      該條所稱之緊急避難，其要件包括須客觀上卻有緊急危難
      狀態存在，所為之避難行為，須與目的相當且採取損害最
      小之方式為之，亦即仍須符合比例原則。本件係異議人雖
      主張違規當時因颱風來襲時風強雨急，為避免自己或他人
      生命、身體、自由、名譽或財產之緊急危難而違規闖越紅
      燈，惟觀諸卷附之違規採證照片及異議人上開主張，並未
      見違規當時異議人已遭遇「生命、身體有緊急危難」，而
      迫使其不得不以闖越紅燈之方式避險之情形，足見當時異
      議人心理上或有不安之情形，惟難認已發生緊急危難，自
      與緊急避難之要件不符，異議人欲主張緊急避難而免除其
      交通違規罰責，已非可採。
（四）又異議人駕駛車輛行駛於道路，自應有遵守該道路交通標
      誌、標線、號誌指示之義務，以維護交通秩序、確保行車
      安全；禁止駕駛人闖越交叉路口之紅燈號誌，係為防止車
      輛在交叉路口十字交會處發生碰撞，旨在保護駕駛人本身
      及其他參與道路交通者之生命、身體安全，其保護法益至
      關重大。於颱風期間，用路人因風強雨大而影響視線，交
      通狀況本較諸平常更易陷入混亂，若交通號誌不能發揮其
      作用，則路口發生碰撞風險則將更加提升，故用路人應提
      高其注意義務外，更應嚴守交通號誌之指示，除非發生現
      時之緊急、危難之情狀，自不能將颱風作為闖越紅燈之卸
      責理由，否則將致生颱風期間更大之紊亂及風險，異議人
      前開辯詞，自無可採。
五、綜上，原處分機關依違反道路交通管理處罰條例第53條第 1
    項、第63條第1 項第3 款（漏載第3 款）、違反道路交通管
    理事件統一裁罰基準及處理細則第2 條及違反道路交通管理
    事件統一裁罰基準表等規定，裁處受處分人罰鍰1,800 元，
    並記違規點數3 點，即無違誤。受處分人猶執前詞，指摘原
    處分不當，為無理由，應予駁回。
六、依道路交通案件處理辦法第19條，爰裁定如主文。
中    華    民    國    98    年    11    月    30    日
                  交通法庭    法  官  張琬如
以上正本證明與原本無異。
如不服本裁定，應於收受送達後5 日內向本院提出抗告狀。
中    華    民    國    98    年    11    月    30    日
                              書記官  劉甄庭


司法院資訊處製作；財團法人民間司法改革基金會備份。
